臺灣臺北地方法院民事判決　　　　　　 94年度重訴字第873號
原　　　告　彰化商業銀行股份有限公司
法定代理人　乙○○
訴訟代理人　庚○○
　　　　　　丙○○
　　　　　　癸○○
被　　　告　壬○○
　　　　　　丁○○
　　　　　　戊○○
　　　　　　甲○○　原住台北市○○區○○路292巷4號
　　　　　　辛○○民國77年.
　　　　　　己○○　民國80.
兼　上二人
法定代理人　子○○
上列當事人間請求清償借款事件，本院於民國94年12月22日言詞
辯論終結，判決如下：
    主    文
被告子○○、辛○○、己○○在限定繼承陳福壽之財產範圍內與
其餘被告應連帶給付原告新台幣壹仟肆佰貳拾萬元，及自民國89
年4月10日起至清償日止，按週年利率9.025%計算之利息，並自
民國93年12月9日起至清償日止，按上開利率之20%計算之違約金
。
訴訟費用由被告子○○、辛○○、己○○在限定繼承財產範圍內
與其餘被告連帶負擔。
    事實及理由
一、本件依原告與被告甲○○之被繼承人王繁雄、被告辛○○、
    己○○、子○○之共同被繼承人陳福壽、及被告丁○○、戊○○、壬○○所訂定之授信約定書第12條約定，立約人對原
    告所負之各宗債務，合意以（空白）地方法院或台北地方法
    院即本院為第一審管轄法院，是本院就本件自有管轄權；又
    被告均未於言詞辯論期日到場，核均無民事訴訟法第386條
    所列各款情形，應依原告之聲請，由其一造辯論而為判決，
    均合先敘明。
二、原告主張：被告壬○○於民國85年3月28日邀被告甲○○之
    被繼承人王繁雄、被告辛○○、己○○、子○○之共同被繼
    承人陳福壽、及被告丁○○、戊○○為連帶保證人，向其借
    款新台幣（下同）1,420萬元，並書立同額借據一紙交其收
    執，借款期間自85年3月28日起至86年3月28日止，利息約定
    按年息9.025%固定計付；並約定未按期攤還本息時，除按原
    借款利率給付遲延利息外，並自約定攤還日起，其逾期在6
    個月以內償還時，按原借款利率之一成加付違約金，逾期在
    6個月以上者，其超逾6個月部分按原借款利率之二成加付違
    約金。前開借款已逾清償期，惟被告壬○○本息僅繳至86年
    7月2日，迭經催討無效，迄未償還。依授信約定書第5條第1
    項約定，債務人即被告任何一宗債務不依約清償時，其對原
    告所負之債務即視為全部到期，經其聲請拍賣擔保物即被告
    戊○○之不動產求償，受償551萬元，沖抵執行費13萬5,395
    元、積欠之違約金182萬854元、利息355萬3,751元後，尚欠
    本金1,420萬元及自89年4月10日起至清償日止，按年息9.02
    5%計算之利息、自93年12月9日起，按原利率20%加付之違約
    金。因訴外人陳福壽於87年7月7日死亡，其繼承人即被告辛○○、己○○、子○○均為限定繼承；訴外人王繁雄於90年
    1月23日死亡，第一順序繼承人除被告甲○○外全部拋棄繼
    承，被告辛○○、己○○、子○○在限定繼承陳福壽之財產
    範圍內，與被告甲○○、丁○○、戊○○自應負連帶保證之
    責任，爰依消費借貸關係及連帶保證關係，請求被告連帶清
    償等語。並聲明：如主文第一項所示。
三、被告方面：
    被告均未提出書狀作何聲明或陳述。
四、得心證之理由：
（一）原告主張之事實，已據其提出借據、台灣金融資產服務股
      份有限公司函暨其附件即台灣金融資產服務股份有限公司
      民事執行處強制執行金額計算書分配表各1件、戶籍謄本5
      件、授信約定書5件為證，核屬相符，並經本院依職權向
      臺灣士林地方法院調取90年度繼字第124號、90年度繼字
      第136號拋棄繼承權事件卷、及向臺灣桃園地方法院調取
      87年度繼字第383號限定繼承權事件卷查核屬實，被告則
      均未於言詞辯論期日到場，亦未提出書狀作何答辯聲明或
      陳述，自堪信原告主張為真實。
（二）按（消費借貸之）借用人應於約定期限內，返還與借用物
      種類、品質、數量相同之物，未定返還期限者，借用人得
      隨時返還，貸與人亦得定一個月以上之相當期限，催告返
      還。民法第478條定有明文。又遲延之債務，以支付金錢
      為標的者，債權人得請求依法定利率計算之遲延利息。但
      約定利率較高者，仍從其約定利率。當事人得約定債務人
      於債務不履行時，應支付違約金。同法第233條第1項、第
      250條第1項亦有明定。稱保證者，謂當事人約定，一方於
      他方之債務人不履行債務時，由其代負履行責任之契約。
      保證債務，除契約另有訂定外，包含主債務之利息、違約
      金、損害賠償及其他從屬於主債務之負擔。數人保證同一
      債務者，除契約另有訂定外，應連帶負保證責任。而連帶
      債務之債權人，得對債務人中之一人，或數人，或其全體
      ，同時或先後請求全部或一部之給付。連帶債務未全部履
      行前，全體債務人仍負連帶責任。民法第739條、第740條
      、第748條、第273條分別定有明文。又繼承人對於被繼承
      人之債務，負連帶責任。民法第1153條亦有明定。查：1.
      訴外人陳福壽於87年7月7日死亡，第一順序繼承人即被告
      辛○○、己○○、子○○均為限定繼承；訴外人王繁雄於
      90年1月23日死亡，第一順序繼承人除被告甲○○外，全
      部拋棄繼承，有臺灣桃園地方法院94年3月30日桃院興民
      信87年度繼字第383號函、臺灣士林地方法院90年3月28日
      士院仁民誠90繼字第124號函、臺灣士林地方法院90年4月
      2日士院仁民誠90繼字第136號函，及戶籍謄本等件在卷可
      稽（見臺灣士林地方法院90年度繼字第124號第13頁、90
      年度繼字第136 號卷第13頁、臺灣桃園地方法院87年度繼
      字第383號卷），堪信為真。繼承人即被告辛○○、己○○、子○○在限定繼承陳福壽之財產範圍內、繼承人即被
      告甲○○，對於被繼承人陳福壽、王繁雄之債務，均應負
      連帶責任。2.被告壬○○就上開借款之本息僅繳至86年7
      月2日，迭經原告催討無效，迄未償還，依授信約定書第5
      條第1項約定，其債務即視為全部到期，又原告拍賣本案
      擔保物即被告戊○○之不動產求償後，僅受償551萬元，
      沖抵執行費135,395 元、積欠之違約金182萬854元、利息
      355萬3,751元後，尚欠本金1,420萬元及自89年4月10日起
      至清償日止，按年息9.025%計算之利息、暨自93年12月9
      日起至清償日止，按原利率之20%加付之違約金，自應一
      次全部償還原告，被告丁○○及戊○○為被告壬○○上開
      借款之連帶保證人，被告辛○○、己○○、子○○在限定
      繼承原連帶保證人陳福壽之財產範圍內，被告甲○○為原
      連帶保證人王繁雄之繼承人，自均應就被告壬○○之上開
      借款負連帶清償之責任。
（三）從而，原告依消費借貸及繼承之法律關係請求被告等連帶
      給付借款本金1,420萬元，及如主文第一項所示之利息、
      違約金為有理由，應予准許。
五、訴訟費用負擔之依據：民事訴訟法第85條第2項。
中　　華　　民　　國　　94　　年　　12　　月　　30　　日
                民事第一庭    法    　官　張明輝
以上正本係照原本作成
如對本判決上訴，須於判決送達後20日內向本院提出上訴狀
中　　華　　民　　國　　94　　年　　12　　月　　30　　日
                     　　　　 法院書記官　周其祥
